【裁判字號】    98,消債更,154
【裁判日期】    990226
【裁判案由】    更生事件
【裁判全文】
臺灣士林地方法院民事裁定           98年度消債更字第154號
債  務  人  甲○○
上列當事人聲請更生事件，本院裁定如下：
    主  文
債務人甲○○自中華民國九十九年三月八日十七時起開始更生程
序。
命司法事務官進行本件更生程序。
    理  由
一、按債務人不能清償債務或有不能清償之虞，且無擔保或無優
    先權之債務總額未逾新臺幣（下同）1,200 萬元者，於法院
    裁定開始清算程序或宣告破產前，得向法院聲請更生，觀諸
    消費者債務清理條例第3 條、第42條第1 項規定自明。次按
    法院開始更生程序之裁定，應載明其年、月、日、時，並即
    時發生效力。又法院開始更生或清算程序後，得命司法事務
    官進行更生或清算程序，必要時得選任律師、會計師或其他
    適當之自然人或法人一人為監督人或管理人，復為同條例第
    45條第1 項、第16條所明定。
二、聲請意旨略以：伊名下雖有汽車1 部、陽信商業銀行股份有
    限公司股份2 萬9,670 元及國泰人壽壽險保單，惟該汽車車
    齡已逾10年，上開股份並非上市公司股票，又壽險保單均以
    申請質借，故其資產幾無價值。而其每月薪資收入5 萬元，
    債務總額為248 萬4,818 元，有不能清償債務之虞，前已提
    出債權人清冊，以書面向最大債權金融機構渣打國際商業銀
    行股份有限公司（下稱渣打銀行）請求協商，惟協商不成立
    。且伊無擔保或無優先權之債務總額未逾1,200 萬元，復未
    經法院裁定開始清算程序或宣告破產，爰向本院聲請更生等
    語。
三、經查，債務人甲○○所主張之上開事實，除每月薪資收入外
    ，業據提出前置協商不成立通知書、全戶戶籍謄本、財政部
    臺北市國稅局財產歸屬資料清單、財團法人金融聯合徵信中
    心當事人綜合信用報告之協商前置專用債權人清冊、保單借
    款明細等件為證（見本院卷第16、18、19、28、33至36 12
    、26至29、36至37、74、91至92、100 至110 、255 至305
    頁），且經本院依職權向最大債權金融機構渣打銀行函查協
    商過程等情屬實，有該銀行民國97年7 月30日民事陳報狀在
    卷可按（見本院卷第45至48頁），堪認為真正。
四、次查，債務人從事保險業務員工作，此為其所自陳，依其提
    出之財政部臺北市國稅局95至97年度綜合所得稅各類所得資
    料清單所示（見本院卷第26、27、143 頁），其95年度每月
    平均收入6 萬1,294 元、96年度每月平均收入5 萬5,508 元
    、97年度每月平均收入6 萬0,203 元，此均與債務人自陳其
    每月收入5 萬元乙節，相差甚鉅，審酌保險業務之工作性質
    及債務人95至97年間每月收入之落差等情，應以金額較低之
    96年每月平均收入5 萬5,508 元，認列其每月收入為適當。
五、再查，債務人固主張其每月生活必要支出4 萬元（包括：房
    貸2 萬5,000 元、水費924 元、電費499 元、瓦斯費1,396
    元、電話費1,778 元、行動電話費2,382 元、膳食費6,000
    元、機車油資維修費3,000 元），惟其中行動電話費2,382
    元乃債務人之配偶楊文益之個人支出，有其電信繳費通知在
    卷可參（見本院卷第150 頁），應自債務人之個人生活必要
    支出中剔除。又債務人自陳其與配偶楊文益、配偶之母周妲
    、子楊子禾、楊子慶及女楊雅涵等5 人共同居住，則渠等自
    應平均分攤家庭生活必要支出即房貸、水、電、瓦斯、電話
    費等，故債務人每月應負擔之必要支出應包括1/6 家庭生活
    費用4,637 元〔計算式：（25000+924+499+1396+1778 ）÷
    6=4933〕、膳食費6,000 元、機車油資維修費3,000 元，合
    計1 萬3,933 元。參酌行政院主計處公布之99年度臺北市最
    低生活費為1 萬4,614 元等情，上開支出尚屬合理。
六、至債務人稱其每月負擔其配偶楊文益、配偶之母周妲、女楊
    雅涵之扶養費各6,000 元、2,000 元、3,000 元乙節，查楊
    雅涵年滿20歲，已有謀生能力，自無受債務人扶養之權利。
    又楊文益年滿50歲，正值壯年，亦有謀生能力，其應否受債
    務人扶養，並非無疑。縱認債務人稱楊文益為照顧病中之母
    周妲而長期失業，需受其扶養等情屬實，然依民法第第1115
    條第3 項規定，負扶養義務者有數人而其親等同一時，應各
    依其經濟能力，分擔義務。查債務人與楊文益育有3 名已成
    年子女，其中長子楊子禾每月收入2 萬5,000 元，依上開民
    法規定，楊子禾應分擔楊文益之扶養費，則衡酌債務人與楊
    子禾之收入金額，債務人每月應負擔楊文益扶養費之2/3 即
    4,000 元（計算式：6000×2/3=4000）。
七、綜上所述，債務人每月收入5 萬5,508 元，扣除其個人最低
    生活費1 萬3,933 元、配偶之母周妲之扶養費2,000 元、配
    偶楊文益之4,000 元後，僅餘3 萬5,575 元，而其債務總額
    高達248 萬4,818 元，足認其確有不能清償債務之虞之情事
    。此外，復查無債務人有消費者債務清理條例第6 條第3 項
    、第8 條或第46條各款所定駁回更生聲請之事由存在，則債
    務人聲請更生，應屬有據。揆諸首揭規定及說明，應予開始
    更生程序，並命司法事務官進行本件更生程序。
八、爰裁定如主文。
中    華    民    國    99    年    2     月    26    日
                  民事第一庭  法      官  古振暉
上為正本係照原本作成。
本件不得抗告。
中    華    民    國    99    年    2     月    26    日
                              書  記  官  劉淑慧

司法院資訊處製作；財團法人民間司法改革基金會備份。
